【裁判字號】    91,訴,616
【裁判日期】    921231
【裁判案由】    損害賠償
【裁判全文】
臺灣士林地方法院民事判決  九十一年度訴字第六一六號
    原      告  梨明企業工程有限公司
    法定代理人  甲○○
    訴訟代理人  許景鐿律師
    被      告  正宜興業股份有限公司
    法定代理人  乙○○
    訴訟代理人  丙○○
右當事人間請求損害賠償事件，本院於九十二年十二月十日言詞辯論終結，判決如下
：
    主      文
原告之訴及其假執行之聲請均駁回。
訴訟費用由原告負擔。
    事      實
甲、原告方面：
一、聲明：
  (一)被告應給付原告新臺幣（下同）三百八十四萬四千零五十元，及自民國九十一年
    十月十日起至清償日止，按年息百分之五計算之利息。
  (二)原告願供擔保，請准宣告假執行。
二、陳述：
  (一)原告於八十七年二月十六日與被告簽訂資材合約，向被告購買蒸氣雙效應吸收式
    冷凍機兩部（下稱：系爭機器），貨款合計為七百五十萬元。依上開資材合約記
    載：供應廠商為被告，國內供應部分：1.現場試車、調整及人員訓練。2.機體防
    露、保冷及保溫。3.報關提貨、國內運輸、現場吊運。4.臺灣內陸運輸搬吊、定
    位。系爭機器不僅昂貴，機件又精密，其內部設備、構造及零件完備與否，依一
    般交易之慣例，無法從外觀去檢查發現瑕疵，所以才會在資材合約上特別載明被
    告負責完成通過試車，以達正常發揮應有價值，通常效用與契約預定效用之功能
    。依民法第三百五十四條之規定，被告負有使系爭機器試車通過檢驗，具備應有
    效能之債務。然，在原告與訴外人行政院衛生署南投醫院（下稱南投醫院）仲裁
    判斷時，被告提供給南投醫院之系爭機器之主機整修及試車保固費用之報價（含
    營業稅合計後）為三百八十四萬四千零五十元。由被告於九十年四月二十日提供
    給訴外人南投醫院有關系爭機器之主機整修及試車保固費用報價單可知整修部分
    一MI COM微電腦：１機板更新、２千禧年程式更新及設定檢查。二冷凍能力控制
    閥組，配合MI COM。三機組真空處理：１高真空膜片更新，閥體清理、調整、２
    流量調整DAMPER拆裝、清理、調整、３修理閥體拆裝、清理、調整。四全密閉離
    心泵群組，拆解處理及內部除銹、調整：１溶液泵、２冷媒泵、３真空泵。五溴
    化鋰溶液處理：１溶液淨化及過濾、２腐蝕抑制劑添加、３界面活性劑添加、４
    鹼度調整劑添加、５吸收劑添加。六機組內部處理：１內部系統清洗、２內部防
    蝕保護膜處理（以上項目均在機件內部），而被告為專精此機件之供應商，其自
    八十八年一月二十七日完成基礎台定位後，從未向原告表示此機件應如何維護注
    意防蝕、零件應如何保養，避免故障或損及應有之效能功用。且現場試車，機體
    防露、機件內部保溫、保冷為被告特別約定應負之債務，其竟恣令此昂貴又精密
    之系爭機器放置一旁，致造成其所提出如上報價單所載之瑕疵。
  (二)南投醫院自原告得向其請領之工程款中，扣除此維修費一百八十三萬零五百元，
    原告因此蒙受不必要之損害，被告也因此而獲有免於支出此維修費三百八十四萬
    四千零五十元之利益。保固期限係自系爭機器已正常營運後方開始計算一年，然
    系爭機器從未完成試車，何來之保固期限已滿？
  (三)被告出售予原告之系爭機器，為韓國廠牌之進口貨，精密而又昂貴，且原告為「
    初次」與被告購買此種機型之系爭機器，故對於如何放置、定位、安置、維修、
    裝配、安裝、試車，均屬於被告依兩造所簽訂資材合約之既定債務與義務，此可
    從合約內「國內供應部分：１現場試車、調整及人員訓練。２機體防露、保冷及
    保溫。３：：４：：」可稽，故被告確有此合約之義務。被告抗辯係因可歸責於
    原告，導致無法試車云云，此乃不實之抗辯，蓋依被告所提出之工程合約（原告
    與訴外人南投醫院所簽訂）第二十六條規定可知，南投醫院有協調及主導此計畫
    之事權甚明，原告僅係得標廠商之一，且建築主體若未取得使用執照，根本無法
    供水供電，此豈為原告之可歸責事由？當然非也。又依工程合約第十二條工程變
    更(一)之記載：本工程因事實的需要，甲方（即南投醫院）有隨時書面通知乙方辦
    理變更設計之權，乙方不得異議……。關此則有南投醫院八十七年三月七日八七
    投醫總字第七九五號、八七投醫總字第七六二號函文可稽，是以南投醫院之水電
    界面與消防管路未確定前，原告一直受困於此法規與合約之拘束，不得異議，足
    證「無法試車」之結果，並非肇因於原告之事由甚明。而如前述，被告依民法第
    三五四條負有物之瑕疵擔保責任，依資材合約亦負有機體防露、保冷、保溫之義
    務，據被告所提出之系爭機器之主機整修及試車保固費用（含稅）為三百八十四
    萬四千零五十元，故被告應賠償原告此部分之損害。
  (四)原告在仲裁判斷時，准許求償之金額為八百五十六萬七千九百五十三元（參閱判
    斷書九十一頁至九十三頁止），扣除二百七十九萬七千八百七十九元（參閱判斷
    書九十七頁至一○○頁止），其中附表二之第四項即扣一百八十三萬零五百元，
    此為原告損害之證明（參閱仲裁判斷書影本）。
  (五)被告無論於八十七年七月一日將系爭機器運送至南投醫院工地與八十八年一月二
    十七日做基礎台定位，均尚不足達到契約所約定之全部義務，且民法所謂買受人
    之檢查義務，乃指「按物之性質」，依通常程序從速檢查。兩造之買賣法律關係
    中，被告之合約義務計有：1.現場試車、調整及人員訓練。2.機體防露、保冷及
    保溫。3.報關提貨、國內運輸、現場吊運。4.臺灣內陸運輸、搬吊、定位。運抵
    與定位只是其中一小部分而已。系爭機器之內部銹蝕瑕疵，為被告受南投醫院委
    託後於九十年四月二十日自行製作之「報價單」上詳細列其項目、單價與總價，
    如此明確且為被告自己提出之文件，其如何諉為不知情？又如何荒謬地可抗辯未
    受瑕疵之通知？仲裁判斷書乃九十年十月十一日始製作完成，而原告係於九十一
    年三月十二日即提起本件訴訟，均未逾民法所定之瑕疵發現後「六個月」內通知
    與行使權利。
  (六)被告亦陳稱其確為韓國ＬＧ公司在臺「唯一」的代理商，且原告也確係「第一次
    」與被告購買系爭機器，是以如此精密、昂貴且密閉的機器，依一般正常人的交
    易習慣均無法自機器外觀「檢查」或「發現」內部瑕疵，而系爭機器之「瑕疵」
    ，被告亦陳稱係該公司技術人員開機之後「始察覺」之眾多瑕疵，以被告為臺灣
    「唯一」的專責代理商，且已經銷數十年之經驗、安裝、試車無數，其對應如何
    放置、照顧、維護、防銹、防潮均較一般人與原告注意能力高，且更應具備此特
    殊之專才，其放令機器擺在南投醫院，復不盡其與原告合約之義務，顯為債務不
    履行。
三、證據：提出資材合約影本、報價單影本、南投醫院八十七年三月七日八七投醫總
          字第七六二號及八七投醫總字第七九五號函影本各一份、系爭機器運抵南
          投醫院及定位安裝之照片共十六幀、原告與南投醫院之仲裁判斷書影本等
          件為證，並聲請訊問證人謝坤源。
乙、被告方面：
一、聲明：
  (一)原告之訴及假執行之聲請均駁回。
  (二)如受不利益之判決，被告願供擔保，請准宣告免為假執行。
二、陳述：
  (一)原告因承攬南投醫院醫療大樓新建工程空調工程需要，而於八十七年二月十六日
    向被告訂購之系爭機器，係國外名牌產品，原告派員赴製造廠會同核驗方出廠，
    之後又協同業主即南投醫院指派之建築師前往原廠核驗出廠文件，被告已依約於
    八十七年七月一日將系爭機器交付予原告，並於八十八年一月二十七日完成基礎
    台定位無誤，惟原告卻以與南投醫院間之爭議致工程延宕無法試車為由，拒不給
    付合約總價款之百分之五十，被告乃向臺灣臺中地方法院向原告請求給付貨款，
    業經判決勝訴確定在案（八十九年度訴字第一三七０號）。
  (二)系爭機器設備於交貨與原告時，兩造無所謂瑕疵問題爭議存在，且原告無異議受
    領系爭機器設備，依民法第三百五十六條第三項「不能即知之瑕疵，至日後發現
    者，應即通知出賣人，怠於為通知者，視為承認其所受領之物」，又原告亦未依
    修正前民法第三百六十五條第一項「買受人因物有瑕疵，而得解除契約或請求減
    少價金者，其解除權或請求權，於物之交付後六個月間，不行使而消滅」之規定
    ，於請求權期限內向被告行使請求物之瑕疵，原告不依相當方法證明系爭機器瑕
    疵之存在，而在交貨後逾四年之久，且經南投醫院委請臺灣省冷凍空調技師公會
    評估系爭機器係在長期閒置後造成機器內部系統銹蝕需整修，故原告起訴所主張
    之瑕疵，不僅非被告交付時存在之瑕疵，而係因機器設備長期閒置造成之銹蝕，
    要與物之瑕疵無關，且縱然有瑕疵之存在，原告不僅未行使通知之義務，亦未於
    六個月之期間內主張權利，更未證明所指不易發現之瑕疵係何所指，卻在系爭機
    器交貨逾四年之久，並在原告與南投醫院間之工程合約終止並經仲裁判斷後，始
    主張被告須對系爭機器負物之瑕疵擔保責任及債務不履行之損害賠償，顯見原告
    之訴求為無理由。
  (三)被告交付系爭機器予原告後，原告本應依其與南投醫院所訂定之工程合約即時安
    裝並予試車運轉，依原告與南投醫院於八十七年二月三日簽訂之工程合約第二十
    六條規定「得標廠商應於開工後，與第一期水電工程承包商及第二期建築、裝修
    承包商協調施工，共擬計劃，在符合各項法令之情形下，依甲方（按即南投醫院
    ）之指示，將第一期工程在六個月內先行完工使用」，原告即依此條款要求被告
    提供之系爭機器試車及運轉亦應於此期限完成。惟原告與南投醫院間之爭議不斷
    ，工程進行斷斷續續，致使系爭機器交貨後迄至八十八年一月二十七日方得定位
    完成，而原告與南投醫院間爭議多年未決，直至近日方經商務仲裁雙方中止合約
    ，南投醫院另行發包施工。南投醫院為終止合約結算點收，特委請專家辦理水電
    、空調工程現場點收查證，經現場查證結果，認定系爭機器（含溴化鋰儲桶）因
    長期閒置，而造成內部系統之銹蝕，將影響未來運轉效率及使用壽命，故而委請
    被告派技術人員至現場勘驗，並提出保養、修護之報價，被告應其要求，派技術
    人員至現場勘驗後，評估因長期閒置造成內部系統之銹蝕，需檢修之部分做預估
    檢修費用之報價，此乃一般正常之詢、報價行為，又系爭機器之內部系統銹蝕係
    因長期閒置所造成，並非被告交付時之瑕疵，且被告與南投醫院亦無契約成立之
    行為，故無原告所謂之不當得利之所得。
  (四)原告指稱被告未盡機體防露、保冷、保溫及試車義務云云，惟按兩造所約定之機
    體防露、保冷、保溫已於系爭機器出廠時由原廠施作完成保溫層，此即符合機體
    防露、保冷、保溫；試車則需原告週邊設備之配合方得為之，原告未予配合致使
    無法試車，顯非被告之責，且原告與南投醫院間之工程合約業已終止，原告已無
    法配合試車工作之進行，是被告已依債之本旨提出給付，原告因可歸責於己之事
    由而未能領受，故原告主張被告尚未完成機體防露、保冷、保溫及試車而致之損
    害賠償，不僅未為舉證，且亦無理由。
  (五)廠商對售出貨物之保固，係指一定期限內，售出貨物在正常操作、維護管理條件
    下，對其產品品質所作之保證，系爭機器，被告交付原告已近四年，在此期間內
    未見原告對被告提起瑕疵請求權，且經原告無異議受領系爭機器，原告又未對其
    所購之貨品善盡維護保養之職責，其對機器之傷害更甚於良好之正常維護、操作
    ，依修正前民法第三百六十五條第一項之規定，瑕疵擔保請求權於物之交付後六
    個月間，不行使而消滅（本件於八十七年七月一日交貨完成），故主張瑕疵擔保
    請求權，因時效而消滅。目前安裝於南投醫院之系爭機器有瑕疵或有缺失之零件
    ，係因原告與南投醫院訴訟經年，致造成機器產生銹蝕，此非交貨安裝時即存在
    ，且原告之瑕疵擔保請求權亦因時效而消滅，而不得再有所主張，至部分零件不
    足，乃因原告未善盡保護責任，被告於交貨之際即將契約應備之零件及文件給付
    與原告，並經原告簽收無誤，故原告亦不得對被告主張。
  (六)又原告與南投醫院因工程糾紛請求商業仲裁在案，原告與南投醫院皆接受該仲裁
    內容無異議，故被告乃接受並與原告及南投醫院三方達成並簽訂貨款給付之協議
    書在案，於三方協議書中第七項言明「三方日後不得再為任何民刑事之主張」，
    原告自不得對被告為本件任何民事主張，然原告竟罔顧協議內容而興訟。
三、證據：提出送貨單影本、原告與南投醫院之工程合約影本、系爭機器定位之派工
          單影本、臺灣省冷凍空調工程技師公會之勘查報告影本、南投醫院八十九
          年十一月十四日八九投醫總字第四一三六號函影本、南投醫院醫療大樓擴
          二期水電、空調設備工程仲裁判斷及工程款協調會議影本、保溫層廠商目
          錄影本等件為證，並聲請訊問證人卓武輝。
丙、本院依職權向臺灣臺中地方法院調閱該院八十九年度訴字第一三七０號民事事件
    卷宗。
    理      由
壹、程序方面
    按「訴狀送達後，原告不得將原訴變更或追加他訴。但有下列各款情形之一者，
    不在此限：二、請求之基礎事實同一者。三、減縮應受判決事項之聲明者。：：
    ：七、不甚礙被告之防禦及訴訟之終結者。」民事訴訟法第二百五十五條第一項
    第二、三、七款分別定有明文。本件原告起訴時原係以被告出售之系爭機器，有
    如被告向訴外人南投醫院所出具之報價單所載之瑕疵，並以被告報價之修復費用
    含稅合計三百八十四萬四千零五十元，該費用原應由被告負擔，但原告已代墊此
    費用，致原告受有不當得利，爰依不當得利之法律關係提起本件訴訟，請求被告
    給付上開三百八十四萬四千零五十元及自九十年十月九日起至清償日止按年息百
    分之五計算之法定遲延利息；惟於九十一年八月九日就本件之請求權基礎具狀追
    加瑕疵修補請求權與債務不履行之損害賠償請求權；嗣於九十二年十二月十日言
    詞辯論時請求撤回不當得利及瑕疵修補請求權之請求權基礎，主張以債務不履行
    之損害賠償之法律關係為本件請求權之基礎，且法定遲延利息部分減縮自九十一
    年十月十日起算。核原告變更聲明其請求之法定遲延利息起算之始日部分，顯係
    減縮應受判決事項之聲明，再就原告原依不當得利之法律關係為請求，嗣雖變更
    其請求權之法律依據為依債務不履行損害賠償之法律關係請求，本院審酌原告變
    更訴訟標的後請求之基礎事實與原請求之基礎事實相同，且兩造之前提出之攻擊
    、防禦方法及所利用之訴訟以及證據資料，均可援用，不致增加被告防禦之困難
    ，亦無礙訴訟之終結，揆諸首揭規定，原告所為訴之變更為合法，應予准許，合
    先敘明（至原告於起訴時併請求被告應給付之人員訓練費十五萬元及法定遲延利
    息部分，業據原告於九十一年九月二十日撤回此部分起訴，並經被告同意撤回，
    併予敘明）。
貳、實體方面
一、本件原告起訴主張：原告向被告購買之系爭機器，依資材合約約定，被告應負責
    現場試車及機體之防露、保冷、保溫，亦即被告負有使系爭機器試車通過檢驗，
    具備應有效能之債務，但被告未盡到試車及機體防露、保冷、保溫之義務，導致
    系爭機器有瑕疵，且在原告與訴外人南投醫院仲裁判斷時，被告提供給南投醫院
    之系爭機器之主機整修及試車保固費用之報價單中明列系爭機器之瑕疵，而上開
    瑕疵之修復依前開報價單中所列（含營業稅合計後）為三百八十四萬四千零五十
    元，此筆修復款項原應由被告負擔，但被告不用支付，而由南投醫院自原告之工
    程款中逕行扣款一百八十三萬零五百元，原告因此蒙受不必要之損害，被告也因
    此而獲有免於支出此維修費三百八十四萬四千零五十元之利益，被告既為「唯一
    」的專責代理商，且有無數之經銷、安裝、試車之經驗，對於系爭機器應如何放
    置、照顧、維護、防銹、防潮均較原告之注意能力高，並有此特殊之專才，但其
    任令系爭機器擺在南投醫院，復不盡其與原告合約之義務，顯為債務不履行，故
    被告應賠償原告此部分之損害，爰依民法債務不履行之法律關係，請求被告給付
    三百八十四萬四千零五十元，及自九十一年十月十日起至清償日止，按年息百分
    之五計算之法定遲延利息等語。
二、被告則以：系爭機器係經原告派員會同前往製造廠核驗後，方出廠，之後又協同
    業主即南投醫院指派之建築師前往原廠核驗出廠文件，被告已依約於八十七年七
    月一日將系爭機器交付予原告，並於八十八年一月二十七日完成基礎台定位無誤
    ，系爭機器於交貨與原告時，兩造無所謂瑕疵問題爭議存在，且經原告無異議受
    領，而系爭機器之機體防露、保冷、保溫已於系爭機器出廠時由原廠施作完成，
    至於試車則需原告週邊設備之配合方得為之，原告未予配合致使無法試車，並非
    被告之責，且原告與南投醫院間之工程合約業已終止，原告已無法配合試車工作
    之進行，故被告已依債之本旨提出給付，原告因可歸責於己之事由而未能受領，
    故原告主張被告尚未完成機體防露、保冷、保溫及試車為無理由；又報價單係南
    投醫院與原告間為終止合約結算點收，特委請臺灣省冷凍空調技師公會評估系爭
    機器，認在長期閒置後造成機器內部系統銹蝕需整修，南投醫院再委請被告派技
    術人員至現場勘驗後，所提出保養、修護之報價，此乃一般正常之詢、報價行為
    ，況系爭機器之內部系統銹蝕係因長期閒置所造成，並非被告交付時之瑕疵等語
    ，資為抗辯。
三、經查被告已於八十七年七月一日將系爭機器交付予原告，並於八十八年一月二十
    七日完成基礎台定位無誤，惟原告卻以與南投醫院間之爭議致工程延宕無法試車
    為由，拒不給付合約總價款之百分之五十即三百七十五萬元，經被告向臺灣臺中
    地方法院向原告訴請給付貨款（八十九年度訴字第一三七０號），業經判決勝訴
    確定，原告並已於八十九年一月五日向南投醫院終止合約，被告於九十年四月二
    十日對南投醫院提出系爭機器之主機整修及試車保固合計為三百六十六萬一千元
    （按未含營業稅，若加計百分之五之營業稅後合計為三百八十四萬四千零五十元
    ）之報價單之事實，有原告所提出之報價單影本，被告提出之送貨單影本、派工
    單影本等件附卷可稽，且經本院依職權向臺灣臺中地方法院調取該院八十九年度
    訴字第一三七０號民事事件卷宗核閱無訛，復為兩造所不爭執，自堪信為真實。
    惟被告抗辯未試車係因原告未能配合，且否認尚未完成系爭機器之機體防露、保
    冷、保溫，等詞置辯，從而本件應審究之爭執點厥為：系爭機器未試車能否歸
    責於被告？被告是否尚未完成系爭機器之機體防露、保冷、保溫之義務？前
    揭報價單所列須整修之項目，其所造成之原因為何？是否為系爭機器交貨時所存
    在之瑕疵？茲析述如下：
  (一)系爭機器未試車能否歸責於被告：
    按判決理由中之判斷並非全然無拘束力，若法院於確定判決理由中，就訴訟標的
    以外當事人主張之重要爭點，本於當事人辯論之結果，已為判斷時，其就此重要
    爭點所為之判斷，除有顯然違背法令之情形，或當事人已提出新訴訟資料，足以
    推翻原判斷之情形外，應解為在同一當事人間就與該重要爭點有關所提起之他訴
    訟，法院及當事人對該已經法院判斷之重要爭點法律關係，皆不得任作相反之判
    斷或主張，始符民事訴訟上之誠信原則（最高法院八十四年度台上字第二五三０
    號判決意旨參照）。經查被告向臺灣臺中地方法院對原告請求給付系爭機器之未
    付款三百七十五萬元之訴訟，原告乃執「未完成試車」為重要爭點之一予以抗辯
    ，但經該法院以八十九年度訴字第一三七０號確定民事判決認定：「兩造所約定
    之機器試車既需被告（按即本件原告）週邊設備之配合方得為之，被告（按即本
    件原告）竟未予配合而使機器無法試車，是系爭機器未能試車顯非原告（按即本
    件被告）之責，甚且被告（按即本件原告）與業主（按即南投醫院）間之工程契
    約業已終止，被告（按即本件原告）已完全無法配合原告（按即本件被告）為試
    車工作之進行，應可認定，是原告（按即本件被告）已依債之本旨提出給付，被
    告（按即本件原告）因可歸責於己之事由而未能受領」。此業經本院核閱上開民
    事事件卷宗無訛，並有該事件之判決書在卷可憑，揆諸上開說明，兩造皆不得就
    系爭機器未試車並非可歸責於本件被告之事實，任作相反之判斷或主張，始符民
    事訴訟上之誠信原則。故被告辯稱系爭機器之未能試車係原告未予配合，不可歸
    責於被告，洵堪採信。
  (二)被告是否尚未完成系爭機器之機體防露、保冷、保溫之義務：
    查證人即代表原告購買系爭機器之謝坤源於本院證稱：「資材合約（指系爭合約
    ）上機體防露、保溫、保冷是指機器安裝完成後，能夠正常運轉後，機體本身能
    夠製造「冷」的部分，「冷」的部分不能跑出來，要把它包住，這樣就能達到保
    溫、保冷，若冷的部分跑出來，吸收空氣就會結露，所以把冷的部分包住，就能
    達到防露，是用隔熱的保溫材包住：：。」等語（見本院卷第二０七頁），可知
    被告有無完成系爭機器之機體防露、保冷、保溫之義務，端以有無施作防露、保
    冷、保溫之保溫層為斷。然被告就系爭機器業已施作防露、保冷、保溫之保溫層
    乙節，業經證人卓武輝證述屬實（見本院卷第二０八頁），並有其提出之相片六
    幀附卷可佐（見本院卷第二一０至二一二頁），而原告於臺灣臺中地方法院前述
    案件審理中，就被告未盡機體防露、保冷、保溫之事，並未為任何主張，且原告
    於本件訴訟中就被告未施作保溫層致未盡機體防露、保冷、保溫義務或保溫層無
    法達到功效等有利於己之主張，亦未能舉證以實其說，僅空言爭執因無運轉，不
    知被告所謂之保溫層能否確實達到功效等語，自難為原告有利之認定，故原告主
    張被告未盡系爭機器機體防露、保冷及保溫之義務云云，尚屬無據。
  (三)前揭報價單所列須整修之項目，其所造成之原因為何？是否為系爭機器交貨時所
    存在之瑕疵：
    原告另主張被告所出具之前揭報價單所列之項目，即是系爭機器之瑕疵云云。惟
    查，原告於八十九年一月五日向訴外人南投醫院終止承包該醫院之醫療大樓擴建
    第二期水電、空調設備工程之工程合約後，南投醫院於同年九月二十七日函請臺
    灣省冷凍空調工程技師公會會同現場勘查系爭機器，經該公會於同年十月六日會
    同建築師、空調設計技師及南投醫院有關人員辦理現場點收查證後，認為系爭機
    器由於歷經長期閒置，如果滲入空氣或水份，可能造成內部系統之銹蝕，影響未
    來的運轉效率及使用壽命，並建議請原廠或代理商詳加檢查及進行必要之保養維
    護等情，有原告不爭執其為真正之前開公會八十九年十月十三日哲技字第０五
    一號函及所附之勘查報告影本及南投醫院於八十九年十一月十四日致本件原告之
    八九投醫總字第四一三六號函影本在卷可按。且原告於向南投醫院終止前開工程
    合約後，對南投醫院主張受有損害，並為請求，因無法達成協議，乃以南投醫院
    為相對人聲請仲裁，原告於該仲裁案中亦主張系爭機器（含溴化鋰儲桶）設備長
    期閒置係因相對人（按即南投醫院）辦理設計變更作業遲遲未能完成，以致該工
    程施工進度停滯無法施工，且使週邊相關工程未能完成而無法進行現場試車調整
    工作，其過程及責任應歸屬相對人（按即南投醫院）而非聲請人（按即本件原告
    ），故其設備之必要保養及維護理應由相對人（按即南投醫院）自行負責等語，
    亦有兩造均不爭執其為真正之仲裁判斷書影本在卷可參（關於原告此部分主張見
    本院卷第一一三頁），可見原告亦認系爭機器有因長期閒置，造成內部系統銹蝕
    ，致須為保養及維護之必要，足認被告辯稱系爭機器經臺灣省冷凍空調技師公會
    勘查，認在長期閒置後造成機器內部系統銹蝕，有委請原廠或代理商詳加檢查及
    進行必要之保養維護，其乃應南投醫院請求經派員勘驗評估後而提出前揭報價單
    等情，應堪採信。況審酌前開報價單之性質，充其量僅為被告對訴外人南投醫院
    為獲取對系爭機器之整修及試車保固工程所為報價之要約行為，且機器於購得數
    年後，須為必要之保養及維護，亦係事理之常，而其原因又非止一端，如本件係
    因長期閒置致機器內部系統銹蝕，即為一適例，殊難以前揭報價單之單純商業上
    之要約行為，以之回溯證明系爭機器於八十七年七月一日交貨時即有原告所謂之
    瑕疵存在。又物之瑕疵須於危險移轉時即本件系爭機器交付時存在始足成立，而
    原告迄未能舉出積極證據證明系爭機器於八十七年七月一日交貨時，即有前開報
    價單所列項目之瑕疵，從而原告率以前揭報價單所列之項目，主張即為被告應負
    擔保責任之瑕疵云云，自非可採。又按除契約另有訂定外，買賣標的物之利益及
    危險，自交付時起，均由買受人承受負擔，民法第三百七十三條定有明文，本件
    系爭機器之買賣就危險負擔並無特別訂定，從而於八十七年七月一日交貨時起，
    其危險應由原告負擔，如前所述，系爭機器因週邊設備未能配合致無法試車，嗣
    又因原告與業主南投醫院之工程合約已終止，原告已完全無法配合試車工作之進
    行，致系爭機器長期閒置造成內部系統銹蝕，因此事變產生毀損之不利益應由買
    受人即原告負擔，自不能責令被告賠償，故原告主張前開報價單所列之費用（含
    稅）合計三百八十四萬四千零五十元，應由被告負責賠償云云，洵屬無據。至於
    南投醫院須否負責，要屬原告與南投醫院間之另一法律關係之問題，自不待言。
四、綜上所述，被告就系爭機器已依債之本旨提出給付，原告因可歸責於己之事由而
    未能受領，原告復不能舉證證明被告有未盡系爭機器之機體防露、保冷、保溫之
    義務及交貨時有原告所主張之瑕疵存在，是被告對原告自難認有債務不履行損害
    賠償責任之可言，從而，原告訴請被告給付三百八十四萬四千零五十元及法定遲
    延利息，為無理由，應予駁回。原告之訴既經駁回，其假執行之聲請，亦失所附
    麗，應併予駁回。
五、本件判決基礎已臻明確，兩造其餘之攻擊防禦方法及訴訟資料經本院斟酌後，核
    與判決結果不生影響，無一一論述之必要，併予敘明。
六、據上論結，本件原告之訴為無理由，依民事訴訟法第七十八條，判決如主文。
中      華      民      國    九十二    年     十二     月    三十一    日
                                        臺灣士林地方法院民事第一庭
                                            審判長法官  黃小瑩
                                            法      官  陳靜芬
                                            法      官  曾家貽
右為正本係照原本作成。
如對本判決上訴須於判決送達後廿日內向本院提出上訴狀。
中      華      民      國    九十三    年      一      月      六      日
                                            法院書記官  林翰章


司法院資訊處製作；財團法人民間司法改革基金會備份。
